臺灣板橋地方法院刑事判決　　　　　 100年度智簡上字第15號
上　訴　人
即　被　告　連淑清
選任辯護人　景玉鳳律師
　　　　　　陳家良律師
上列上訴人即被告因違反著作權法案件，不服本院100 年度智簡
字第55號，中華民國100 年6 月24日所為之第一審簡易判決（聲
請簡易判決處刑案號：99年度偵字第29219 號），提起上訴，本
院管轄第二審之合議庭判決如下：
    主  文
原判決撤銷。
連淑清共同意圖銷售而擅自以重製於光碟之方法侵害他人之著作
財產權，處有期徒刑陸月，如易科罰金，以新臺幣壹仟元折算壹
日。緩刑貳年。扣案如附表所示之物均沒收。
    事  實
一、連淑清於民國99年4 月間某日起受僱於薛銘慶（由檢察署通
    緝中），在薛銘慶所經營址設臺北縣蘆洲市（已於99年12月
    25日改制為新北市蘆洲區，以下同）民族路480 號之領航影
    視多媒體有限公司（招牌：阿波羅影視蘆洲店）擔任店員。
    連淑清與薛銘慶均明知薛銘慶於不詳時、地向真實姓名年籍
    均不詳之成年人所購得並交與連淑清供作重製母片使用如附
    表編號三所示之「霹靂震寰宇之兵甲龍痕」1 至40集之正版
    DVD 影音光碟共4 片，均為霹靂國際多媒體股份有限公司所
    製作並享有著作財產權之視聽著作，並專屬授權予大霹靂國
    際影音股份有限公司享有著作財產權，未經上開著作財產權
    人之同意或授權，不得意圖銷售而擅自重製光碟，亦不得明
    知係侵害他人著作財產權之光碟重製物而散布，竟仍共同基
    於意圖銷售而擅自以重製於光碟之方法侵害他人之著作財產
    權之單一犯意，於99年8 月間某日起至同年10月29日18時45
    分許止，由薛銘慶（聲請簡易判決處刑書誤載為「薛銘清」
    ）提供燒錄主機、空白光碟及上開正版影音光碟與連淑清，
    由連淑清或薛銘慶接續在上址店內，以燒錄之方式，將上開
    正版影音光碟重製為如附表編號四、六所示之盜版影音光碟
    ，以此擅自重製光碟之方法侵害他人之著作財產權，再由連
    淑清以每片新臺幣（下同）80元之價格，販賣與不特定之客
    人以牟利而散布侵害著作財產權之光碟重製物。嗣於99年10
    月28日18時45分許，為警在上址查獲，並扣得如附表所示之
    物，始悉上情。
二、案經大霹靂國際影音股份有限公司訴由臺北縣政府警察局（
    已於99年12月25日改制為新北市政府警察局，以下同）中和
    第二分局移送臺灣板橋地方法院檢察署檢察官偵查後聲請簡
    易判決處刑。
    理  由
壹、程序方面：
一、按被告以外之人於審判外之言詞或書面陳述，除法律有規定
    者外，不得作為證據。除前3 條（即第159 條之1 至之3 ）
    之情形外，下列文書亦得為證據：一、除顯有不可信之情況
    外，公務員職務上製作之紀錄文書、證明文書。二、除顯有
    不可信之情況外，從事業務之人於業務上或通常業務過程所
    須製作之紀錄文書、證明文書。三、除前2 款之情形外，其
    他於可信之特別情況下所製作之文書。刑事訴訟法第159 條
    第1 項、第159 條之4 分別定有明文。經查，本判決下列所
    引用之臺北縣政府警察局中和第二分局搜索扣押筆錄、扣押
    物品目錄表各1 份（見偵查卷宗第16至18頁），均係被告以
    外之人於審判外之書面陳述，核其性質固均屬傳聞證據，惟
    上開文書與本案犯罪事實均有相當之關聯性，且均係公務員
    職務上製作之紀錄文書、證明文書，為公務員依職權所為，
    與其責任、信譽攸關，若有錯誤、虛偽，公務員可能因此擔
    負刑事及行政責任，且該等文書經常處於可能受公開檢查（
    Public Inspection ）之狀態，其正確性及真實性之保障極
    高，而無顯不可信之情況，當事人及辯護人復均不爭執上開
    文書之證據能力，依刑事訴訟法第159 條之4 第1 款規定，
    自均有證據能力。
二、復按，被告以外之人於審判外之陳述，雖不符前4 條（即第
    159 條之1 至之4 ）之規定，而經當事人於審判程序同意作
    為證據，法院審酌該言詞陳述或書面陳述作成時之情況，認
    為適當者，亦得為證據。當事人、代理人或辯護人於法院調
    查證據時，知有第159 條第1 項不得為證據之情形，而未於
    言詞辯論終結前聲明異議者，視為有前項之同意。刑事訴訟
    法第159 條之5 定有明文。此係因傳聞法則的重要理論依據
    ，在於傳聞證據未經當事人之反對詰問予以核實，乃予排斥
    。惟若當事人已放棄對原供述人之反對詰問權，於審判程序
    表明同意該等傳聞證據可作為證據，基於證據資料愈豐富，
    愈有助於真實發見之理念，此時，法院自可承認該傳聞證據
    之證據能力。查同案被告薛銘慶、告訴代理人王振宇於警詢
    時所為之陳述（見偵查卷宗第5 至7 頁、第12至13頁），均
    係被告以外之人於審判外之言詞陳述，至鑑識報告書、智慧
    財產權證明書、專屬授權證明書各1 份（見偵查卷宗第23、
    34、35頁），則均係被告以外之人於審判外之書面陳述，核
    其性質固均屬傳聞證據，惟當事人及辯護人於本院準備程序
    及審判期日對於證據能力均未予爭執，且迄至言詞辯論終結
    前亦未再聲明異議，本院審酌上開陳述作成時之一切情況，
    並無違法、不當或不宜作為證據之情事，且對於認定本件犯
    罪事實之存否有其必要性及關聯性，依刑事訴訟法第159 條
    之5 之規定，上述言詞及書面陳述，當亦均有證據能力。
三、扣案如附表所示之物，係以物品之存在本身做為證明事實之
    證據，非依憑人之記憶再加以轉述而得，核其性質非屬供述
    證據，殊無刑事訴訟法第159 條第1 項傳聞證據排除法則之
    適用。又上開扣案物與本案犯罪事實具有相當之關聯性，且
    係由臺北縣政府警察局中和第二分局警員持本院所核發之99
    年度聲搜字第2685號搜索票（見偵查卷宗第14頁）至臺北縣
    蘆洲市○○路480 號執行搜索而查扣，查無證據足資證明係
    公務員違法搜索、違背法定程序或經偽造、變造所取得，當
    事人及辯護人亦均不爭執上開扣案物之證據能力，是依刑事
    訴訟法第158 條之4 反面解釋，亦均得作為證據使用。
貳、實體方面：
一、上揭犯罪事實，業據被告連淑清於偵查中及本院審理時均自
    白不諱，亦據同案被告薛銘慶於警詢時供承在卷及證人即告
    訴人代理人王振宇於警詢時證述明確，並有臺北縣政府警察
    局中和第二分局搜索扣押筆錄、扣押物品目錄表、鑑識報告
    書、智慧財產權證明書、專屬授權證明書各1 份在卷可稽及
    如附表所示之物扣案可資佐證，足見被告任意性之自白與事
    實相符，堪予採信。本案事證明確，被告犯行洵堪認定，應
    依法論科。
二、核被告所為，係犯著作權法第91條第3 項之意圖銷售而擅自
    以重製於光碟之方法侵害他人之著作財產權罪。聲請簡易判
    決處刑書所犯法條欄贅引著作權法第91條第3 項之規定，容
    有未洽（理由詳下述），應予更正刪除之，併此敘明。被告
    散布、持有盜版重製光碟之低度行為，為意圖銷售而重製之
    高度行為所吸收，不另論罪。被告與同案被告薛銘慶間，有
    犯意聯絡及行為分擔，均為共同正犯。復按，刑事法若干犯
    罪行為態樣，本質上原具有反覆、延續實行之特徵，立法時
    既予特別歸類，定為犯罪構成要件之行為要素，則行為人基
    於概括之犯意，在密切接近之一定時、地持續實行之複次行
    為，倘依社會通念，於客觀上認為符合一個反覆、延續性之
    行為觀念者，於刑法評價上，即應僅成立一罪，俾免有重複
    評價、刑度超過罪責與不法內涵之疑慮；學理上所稱「集合
    犯」之職業性、營業性或收集性等具有重複特質之犯罪均屬
    之，例如經營、從事業務、收集、販賣、製造、散布等行為
    概念者是（最高法院95年台上字第1079號、95年台上字第46
    86號判決意旨參照）。是以觀諸本案具體情節，被告在密切
    接近之時、地，以在店內自行燒錄重製後，再販賣與不特定
    人而散布之方法侵害他人之著作財產權，具有反覆實行之營
    業特性，顯係基於單一之犯意，以此為業而反覆實行構成要
    件相同之犯行，依社會一般通念，於客觀上符合一個反覆、
    延續性之行為觀念，自應評價為一集合行為，並論以營業性
    之集合犯一罪為已足。又「霹靂震寰宇之兵甲龍痕」影音光
    碟，為霹靂國際多媒體股份有限公司製作，專屬授權予大霹
    靂國際影音股份有限公司發行、重製、編輯權利一節，有卷
    附之專屬授權證明書1 份可憑（見偵查卷宗第35頁），著作
    財產權人均屬同一，並無侵害多名著作財產權人之著作財產
    權，聲請簡易判決處刑意旨認應依刑法第55條規定想像競合
    犯之規定從一重處斷，容有誤會，應予更正刪除之，併此敘
    明。
三、原審以被告罪證明確，予以論罪科刑，固非無見，惟：(一)、
    按著作權法第91條第3 項之罪，乃同條第2 項之罪的加重規
    定，其罪刑均屬獨立，此與借刑立法之例（如刑法第320 條
    第2 項、第339 條第2 項），雖亦有獨立之罪名，但其條文
    本身並無刑罰之規定，是於裁判時，仍須併引其罰出刑由之
    法條依據者，尚屬有別（最高法院97年度台上字第1509號判
    決意旨參照）。故而，聲請簡易判決處刑書之所犯法條欄及
    原審判決書之事實及理由欄二、三（即所犯法條欄及據上論
    斷欄）除均引用著作權法第91條第3 項之規定外，均贅載同
    條第2 項之規定，即有未洽。(二)、扣案如附表編號二所示之
    空白光碟，既尚未供作重製盜版光碟使用，當屬供犯罪預備
    之物，且據以宣告沒收之規定應係刑法第38條第1 項第2 款
    ，而非著作權法第98條；至扣案如附表編號四、六所示之盜
    版光碟，均係被告犯著作權法第91條第3 項之罪所重製之光
    碟，迭據其於警詢時、偵查中及本院審理時均供明在卷，核
    其性質自均屬因犯罪所得之物。原審認定如附表編號二、四
    、六所示之空白光碟及盜版光碟均係供犯罪所用之物，且依
    著作權法第98條規定宣告沒收如附表編號二所示供犯罪預備
    之空白光碟，同有未當。(三)、原審既已認定被告與同案被告
    薛銘慶有犯意聯絡及行為分擔而均屬共同正犯，然於原審判
    決書犯罪事實欄三之據上論斷欄卻漏載刑法第28條有關共同
    正犯之規定，亦有未合。被告上訴請求從輕量刑云云，雖無
    理由，惟原審判決既有前揭可議之處，自應由本院管轄第二
    審之合議庭予以撤銷改判。
四、爰審酌被告意圖銷售而擅自重製他人享有著作財產之影音光
    碟，復散布侵害著作財產權之光碟重製物，侵害他人之智慧
    創作，損及他人享有之智慧財產權，並破壞我國保護智慧財
    產權之國際形象，行為自屬可議，兼衡被告無前科紀錄之素
    行（見卷附臺灣高等法院被告前案紀錄表）、智識程度、生
    活狀況、犯罪之動機、目的、手段、所生危害、坦承犯行且
    與告訴人達成和解以取得諒解（見本院卷宗第41頁之刑事陳
    報狀1 紙）之犯罪後態度等一切情形，量處如主文所示之刑
    ，並諭知易科罰金之折算標準。至扣案如附表所示之物，分
    別係共同正犯即同案被告薛銘慶所有供本案犯罪所用、預備
    或因犯罪所得之物，爰分別依著作權法第98條、刑法第38條
    第1 項第2 款規定，併予宣告沒收。
五、末查，被告未曾因故意犯罪受有期徒刑以上刑之宣告，有臺
    灣高等法院被告前案紀錄表1 份附卷可參，其係因一時失慮
    偶罹刑章，且犯後坦承犯行，深知悔悟，並已與告訴人達成
    和解，有告訴人所出具之100 年8 月16日刑事陳報狀1 紙在
    卷為憑（見本院卷宗第41頁），足認被告經此偵審程序及科
    刑宣告後，應能知所警惕，信無再犯之虞，本院認尚無逕對
    被告施以刑罰之必要，故上開對被告宣告之刑，以暫不執行
    為適當，爰依刑法第74條第1 項第1 款規定，併予宣告緩刑
    2 年，以啟自新。
據上論斷，應依刑事訴訟法第455 條之1 第1 項、第3 項、第36
9 條第1 項前段、第364 條、第299 條第1 項前段，著作權法第
91條第3 項、第98條，刑法第11條、第28條、第41條第1 項前段
、第74條第1 項第1 款、第38條第1 項第2 款，判決如主文。
本案經檢察官黃明絹到庭執行職務。
中    華    民    國    100   年    9     月    5     日
                  刑事第八庭審判長法  官  陳鴻清
                                  法  官  劉安榕
                                  法  官  賴彥魁
以上正本證明與原本無異。
本件不得上訴。
                                  書記官  楊文祥
中    華    民    國    100   年    9     月    5     日
附表：
┌──┬────────────┬─────┬───────┬─────────┐
│編號│       扣案物名稱       │   數量   │     性質     │    沒收之依據    │
├──┼────────────┼─────┼───────┼─────────┤
│ 一 │燒錄主機                │貳臺      │供犯罪所用之物│著作權法第98條    │
├──┼────────────┼─────┼───────┼─────────┤
│ 二 │空白光碟                │貳拾伍片  │供犯罪預備之物│刑法第38條第1項2款│
├──┼────────────┼─────┼───────┼─────────┤
│ 三 │「霹靂震寰宇之兵甲龍痕」│肆片      │供犯罪所用之物│著作權法第98條    │
│    │正版光碟                │          │              │                  │
├──┼────────────┼─────┼───────┼─────────┤
│ 四 │「霹靂震寰宇之兵甲龍痕」│肆拾伍片  │因犯罪所得之物│著作權法第98條    │
│    │盜版光碟                │          │              │                  │
├──┼────────────┼─────┼───────┼─────────┤
│ 五 │租售霹靂布袋戲專用條碼  │肆張      │供犯罪所用之物│著作權法第98條    │
├──┼────────────┼─────┼───────┼─────────┤
│ 六 │「霹靂震寰宇之兵甲龍痕」│壹片      │因犯罪所得之物│著作權法第98條    │
│    │第39、40集盜版光碟      │          │              │                  │
└──┴────────────┴─────┴───────┴─────────┘